【裁判字號】    94,勞訴,30
【裁判日期】    950928
【裁判案由】    損害賠償
【裁判全文】
臺灣士林地方法院民事判決              94年度勞訴字第30號
原      告  乙○○
被      告  德明技術學院
法定代理人  甲○○
訴訟代理人  蔡鴻斌律師
            張文輝律師
複  代理人  陳玫杏律師
            藍弘仁律師
上列當事人間損害賠償事件，本院於中華民國95年8 月30日言詞
辯論終結，判決如下：
    主  文
原告之訴駁回。
訴訟費用由原告負擔。
    事實及理由
一、原告起訴主張：原告自民國68年8 月1 日起至94年7 月31日
    止，在被告學校擔任講師工作，依教育部規定講師點級為19
    級，講師第1 級薪級為245 ，被告學校於82學年度以私立學
    校教師敘薪制度比照公立學校為由，將原告82學年度前之教
    師年資折半，由82年度應有之薪級500 改列為370 ，上開作
    法，業經教育部於83學年度商業及醫護類專科學校評鑑報告
    中指出，被告學校採記曾任年資以二年折抵一年不合規定，
    宜儘速修改辦法，按年提敘。爰依民法第184 條之規定，請
    求被告學校給付自82學年度起至93學年度止，因年資折半所
    短付如起訴狀附表4 所載之金額等語。並聲明：被告應給付
    原告842,928 元及自起訴狀繕本送達翌日起至清償日止，按
    年息百分之五計算之利息。
二、被告學校則以：82年度以前，私立學校教師之敘薪係依契約
    自由原則，由各校各別規定，至82年度被告學校敘薪制度始
    比照公立學校，原告主張82年度前任教之年資應採逐年晉級
    ，並未敘明法律或契約上之依據，被告學校依被證1 之專任
    教職員工敘薪辦法第3 條及第8 條第1 款將原告原有薪級按
    本薪金額轉換為新薪級，並未侵害原告之權利或造成原告薪
    資之損害，況原告主張短付薪資超過二年之部分，亦已罹於
    請求權消滅時效等語。並聲明：駁回原告之訴。
三、兩造不爭執之事實：
  (一)原告自68年8 月1 日起至94年7 月30日止，在被告學校擔任
    講師工作，68年8 月至82年7 月共計年資14年。被告學校係
    在每月15日發放上個月全月之薪資。
  (二)原告起訴狀之附表1 及2 、原告84、85、86、89、90年度之
    薪資明細表、補充理由狀之94年6 月9 日、6 月14日、7 月
    7 日、7 月14日原告之簽呈、補充證據1 之83學年度評鑑報
    告、89年3 月9 日人事室簽呈。補充證據一之評鑑報告。補
    充證據二之90年度第1 次校務會議記錄、89學年度專業評鑑
    等，被告學校形式上不爭執。
  (三)附表3 所列被告學校所言薪額，被告學校均不爭執；如認為
    原告主張82年度前任教被告學校年資，應採逐年晉級，被告
    學校對於附表3 所列原告認為之薪額數額亦不爭執。
  (四)附表4 所列82年度至89年度實領薪俸，被告學校均不爭執；
    如認為原告主張82年度前任教被告學校年資，應採逐年晉級
    ，被告學校對於附表4 所列應領薪俸、月差額、年差額等數
    額亦不爭執。
  (五)被證1 專任教職員工敘薪辦法、被證8 被告82學年度教職員
    工敘薪名冊，原告形式上不爭執。
  (六)被證2 之被告函、被證3 教育部書函、被證4 之被告學校81
    學年度教職員工待遇基準表、被證5 被告學校教職員工薪津
    冊、被證6 教師薪級表、被證7 職員薪級表、被證9 被告學
    校教師薪級表、被證10被告學校職員薪級表、被證11被告學
    校敘薪標準表、被證12私立學校教職員敘薪規定。
  (七)被告學校95年6 月1 日函覆原告之81學年度薪資明細表以及
    教師薪級表。
  (八)教育部95年8月4日書函。
四、整理兩造之爭點（見95年6 月28日言詞辯論筆錄第1 頁、第
    2 頁）：
  (一)82學年度因被告學校教師敘薪制度比照公立學校，則原告任
    職於被告學校擔任講師，其82學年度之薪級應為500 或是37
    0 ？
  (二)被告學校是否有短付原告薪俸？原告依侵權行為請求被告學
    校賠償有無理由？被告學校為時效抗辯，有無理由？
五、得心證之理由：
  (一)按兩造均不爭執被告學校自82學年度起，將教師敘薪制度比
    照公立學校，關於被告學校教職員工薪級之核敘，係依教育
    部核備之被證1 之專任教職員工敘薪辦法第3 條、第8 條第
    1 款辦理，將原告之年資折半計算核敘薪級為370 ，惟原告
    主張比照公立學校敘薪制度時，不能將原告之年資折半計算
    ，仍應核敘薪級為500 。本院基於下述理由，認為被告學校
    於82學年度比照公立學校之敘薪制度將原告之薪級核敘為37
    0 ，並無造成原告之損害或不法之處：
  1.查被告學校於比照公立學校敘薪制度前，關於教職員工薪資
    之計算，係由兩造依契約自由加以約定，以81學年度為例，
    就原告薪資之計算，係以原告為講師薪級10，核發底薪16,6
    30元、學術研究費22,080元及主副食費房屋津貼2,300 元，
    合計薪資為41,010元，有兩造不爭執之被證5 被告學校教職
    員工薪津冊附卷可參，與當時之公立學校講師薪級制度之定
    額基準並不相同。且被告學校當時作為計算底薪之級別，亦
    與公立學校作為計算俸額之薪級也不一致，此由被告學校81
    學年度係分為20個級別（見被證4 之被告學校81學年度教職
    員工待遇基準表）與於82學年度比照公立學校敘薪制度後，
    改採36薪級（見被證9 被告學校教師薪級表，其中講師係自
    21薪級至3 薪級）即可得知。亦即於81學年度，就相同級別
    或薪級之被告學校與公立學校講師所得領取之俸額，也非一
    致。
  2.次查，被告學校於82學年度之後比照公立學校敘薪制度，就
    原告之薪級，依教育部核備之被證1 之專任教職員工敘薪辦
    法第3 條、第8 條第1 款之規定，將原告原有薪級按本薪金
    額轉換新薪級，金額不足數補足該級之金額，重新歸級敘薪
    ，而核敘原告薪級為370 ，原告依改敘後之薪級所得領取之
    薪資並未較未比照前之所得領取之金額還少，自不能認被告
    學校於82學年度比照公立學校敘薪制度後，有短付原告薪俸
    之情形。因此，就被告學校比照公立學校敘薪制度後，除非
    原告與被告學校已有合意約定或是之後經教育部核備之被告
    學校教職員工敘薪辦法另有明確規定，將原本之級別晉級之
    薪級改依公立學校之相同薪級敘薪外，原告尚不得逕以要求
    被告學校將其薪級核敘為500 。
  (二)原告依民法第184 條之侵權行為規定，主張被告學校自82學
    年度比照公立學校敘薪制度後，有短付原告薪俸之情形，請
    求被告學校賠償短付薪資之損害，然上開侵權行為之構成要
    件，須具備客觀要件有：加害行為、行為須不法、須侵害權
    利、發生損害、及加害行為與損害間有因果關係存在。主觀
    要件應具備：責任能力即侵權行為能力、有故意或過失即意
    思責任等要件。若缺少其中任一要件，尚不得認構成侵權行
    為。經查，被告學校自82學年度比照公立學校敘薪制度後，
    並無短付原告薪俸之情形，已如前述，尚難認原告受有損害
    。況依兩造不爭執之被證12私立學校教職員敘薪規定：「各
    校所定教職員工敘薪及考核辦法，應經董事會議通過，並報
    奉主管教育行政機關核備後施行，修正時亦同。」而本件被
    告學校之敘薪辦法既業經教育部核備在案，則被告學校依該
    敘薪辦法第3 條、第8 條第1 款之規定，核敘原告薪級為37
    0 ，也非屬不法之行為。因此，被告學校就原告薪級之核敘
    及核發之薪資，並未對原告構成侵權行為，原告依上開侵權
    行為之規定請求被告學校賠償，並無理由。又原告主張上開
    侵權行為之主張既無理由，本院自無庸再審酌被告學校為時
    效抗辯之爭點，附此敘明。
六、綜上所述，原告依民法第184 條之侵權行為規定，請求被告
    學校給付自82學年度起至93學年度止，因年資折半所短付之
    842,928 元及自起訴狀繕本翌日起至清償日止，按年息百分
    之五計算之利息，為無理由，應予駁回。
七、本件為判決基礎之事證已臻明確，兩造其餘攻擊防禦及立證
    方法，核於判決結果不生影響，毋庸一一論述，附此敘明。
八、訴訟費用負擔之依據：民事訴訟法第78條。
中    華    民    國    95    年    9     月    28    日
                  民事第二庭  法  官  林政佑
以上正本證明與原本無異。
如對本判決上訴須於判決送達後20日內向本院提出上訴狀。
中    華    民    國    95    年    10    月    3     日
                              書記官  楊錫芬


司法院資訊處製作；財團法人民間司法改革基金會備份。
